【裁判字號】    89,訴,2177
【裁判日期】    900219
【裁判案由】    第三人異議之訴
【裁判全文】
臺灣板橋地方法院民事判決  八十九年度訴字第二一七七號
    原      告  乙○○
    被      告  甲○○
右當事人間第三人異議之訴事件，本院判決如左：
    主    文
本院中華民國八十九年度民執辰字第一五七五九號被告與吳明旺間強制執行事件，就
原告所有坐落台北縣三重市○○路○段二○三巷二七三號六樓（即五樓增建部分）房
屋所有權應有部分五分之四部分所為之強制執行程序，應予撤銷。
訴訟費用由被告負擔。
    事    實
甲、原告方面：
一、聲明：如主文所示。
二、陳述：
    按台北縣三重市○○路○段二○三巷二七三號一樓至六樓（即五樓增建部分）房
    屋，係由原門牌號碼二七三、二七五號房屋合併重建，其中原告原係二七三號一
    、二樓及二七五號一樓之所有權人，訴外人吳菊則為二七五號二樓之所有權人。
    嗣原告與吳菊協議合建，重建後門牌號碼為台北縣三重市○○路○段二○三巷二
    七三號一樓至五樓，雙方約定重建費用由原告負擔，原告分得二七三號一樓至四
    樓，吳菊分得五樓。另雙方並同意增建六樓，就增建部分，原告持分為五分之四
    ，吳菊為五分之一，雖將增建部分約略從中間隔開，雙方分別使用，但言明吳菊
    若移轉增建部分所有權時，僅能移轉其持分五分之一部分，是上開增建部分吳菊
    僅有五分之一之持分。其後吳菊將上開房屋五樓部分移轉予訴外人吳明旺、吳明
    宗，增建部分吳明宗、吳明旺亦應僅有五分之一之所有權。今被告為訴外人吳明
    旺之債權人，其誤以為上開房屋增建部分亦全部屬吳明旺所有，而以對吳明旺之
    債權向鈞院聲請查封上開房屋五樓及增建部分全部，並經鈞院以八十九年度執辰
    字第一五七五九號強制執行在案，是就增建部分原告應有部分五分之四之強制執
    行程序顯然有誤，爰依強制執行法第十五條之規定，請求如訴之聲明。
三、證據：提出房屋興建協議書一件為證，並請求傳訊證人吳菊。
乙、被告方面：
一、聲明：原告之訴駁回。
二、陳述：
    被告聲請強制執行之標的為台北縣三重市○○路○段二○三巷二七三號五樓，及
    其坐落之基地，被告並不清楚六樓部分是屬何人所有，六樓部分之所以被查封，
    係因執行書記官為查封時發現五樓頂有增建，依法須併同主建物拍賣而查封，並
    通知被告繳費測量，是被告係依規定辦理，並無指封系爭六樓房屋。且被告之債
    權僅新台幣十二萬元，拍賣主建物已屬有餘，並無拍賣六樓之必要。
三、證據：提出強制執行聲請狀、民事判決、土地及建物登記簿謄本各一件為證。
丙、本院依權調閱本院八十九年度民執辰字第一五七五九號卷。
    理    由
一、本件原告起訴主張：門牌號碼台北縣三重市○○路○段二○三巷二七三號一樓至
    五樓房屋，係由原門牌號碼二七三、二七五號房屋合併重建，原告原係二七三號
    一、二樓及二七五號一樓之所有權人，訴外人吳菊則為二七五號二樓之所有權人
    。嗣原告與吳菊協議合建，雙方約定重建費用由原告負擔，原告分得上開房屋二
    七三號一樓至四樓，吳菊分得五樓，雙方並同意共同於五樓頂增建六樓，就增建
    部分，原告持分為五分之四，吳菊為五分之一。其後吳菊將上開房屋五樓部分移
    轉登記予訴外人吳明旺、吳明宗，就增建部分吳明宗、吳明旺亦應僅有五分之一
    之所有權。被告為訴外人吳明旺之債權人，其誤以為上開房屋增建部分亦全部屬
    吳明旺所有，而以對吳明旺之債權向鈞院聲請查封上開房屋五樓及增建部分全部
    ，並經鈞院以八十九年度執辰字第一五七五九號強制執行在案，是就增建部分原
    告應有部分五分之四之強制執行程序顯然有誤，因此依強制執行法第十五條之規
    定，請求如訴之聲明等語。
    被告則以：被告聲請強制執行之標的為台北縣三重市○○路○段二○三巷二七三
    號五樓及其坐落之基地，並未聲請查封增建部分，係因執行書記官為查封時發現
    五樓頂有增建，依法須併同主建物拍賣而查封，且被告之債權僅新台幣十二萬元
    ，拍賣主建物已屬有餘，並無拍賣六樓之必要等語，資為抗辯。
二、經查原告主張被告對訴外人吳明旺向本院聲請強制執行，經本院以八十九年度民
    執辰字第一五七五九號就坐落台北縣三重市○○路○段二○三巷二七三號五樓及
    六樓即增建部分實施查封強制執行程序之事實，為被告所不爭，並經本院調閱上
    開執行卷宗核閱無誤，自堪信為真實。又原告主張門牌號碼台北縣三重市○○路
    ○段二○三巷二七三號一樓至五樓房屋，係由原門牌號碼二七三、二七五號房屋
    合併重建，原告原係二七三號一、二樓及二七五號一樓之所有權人，訴外人吳菊
    則為二七五號二樓之所有權人，嗣合建後原告分得上開房屋二七三號一樓至四樓
    ，吳菊分得五樓，雙方並同意共同於五樓頂增建六樓，就增建部分，雙方約定原
    告持分為五分之四，吳菊持分為五分之一，其後吳菊將其所有之五樓部分移轉登
    記與訴外人吳明旺、吳明宗之事實，業據原告提出房屋興建協議書一件為證，並
    經證人吳菊到庭證述屬實，且有土地及建物登記簿謄本在卷足佐，復為被告所不
    爭執，自堪信為真實。
三、按強制執行法第十五條規定，第三人就執行標的物有足以排除強制執行之權利者
    ，得於強制執行程序終止前，向執行法院對債權人提起異議之訴，請求排除就該
    執行標的物所為之強制執行程序。而所謂「就執行標的物有足以排除強制執行之
    權利者」係指第三人對執行標的物有所有權、典權、留置權或質權等存在，因執
    行債權人聲請法院執行而受有侵害，且在法律上並無容忍之義務者而言。本件系
    爭遭查封執行之台北縣三重市○○路○段二○三巷二七三號六樓即五樓增建部分
    之房屋，既經第三人即本件原告舉證證明其有五分之四之應有部分，已如前述，
    從而原告援引上揭規定，訴請就本院中華民國八十九年度民執辰字第一五七五九
    號被告與訴外人吳明旺間強制執行事件，就台北縣三重市○○路○段二○三巷二
    七三號六樓即五增建部分，原告所有權應有部分五分之四部分所為之強制執行程
    序，應予撤銷，即屬有據，自當准許。
據上論斷，本件原告之訴為有理由，依民事訴訟法第七十八條判決如主文。
中      華      民      國    九十      年      二      月      十九    日
                                臺灣板橋地方法院民事第三庭
~B法  官  白光華
右正本證明與原本無異。
如不服本判決，應於判決送達後廿日內，向本院提出上訴狀。
中      華      民      國    九十      年      二      月      十九    日
~B書記官  李錦輝


司法院資訊處製作；財團法人民間司法改革基金會備份。
